臺灣新竹地方法院民事判決  
110年度訴字第579號
原      告  兆豐產物保險股份有限公司

法定代理人  游建烽  


訴訟代理人  陳國華  
            許雙閏  
被      告  陳賢龍  

上列當事人間清償債務事件，本院於民國111年3月23日辯論終結
，判決如下：
    主      文
被告應給付原告新臺幣伍拾肆萬玖仟玖佰壹拾壹元，及其中新臺
幣伍拾參萬貳仟零陸拾捌元部分，自民國一○一年八月三日起至
清償日止，按週年利率百分之六點五計算之利息，暨自民國一○○
年四月十四日起至清償日止，按周年利率百分之一點三計算之違
約金。
原告其餘之訴駁回。
訴訟費用由被告負擔。
本判決第一項於原告以新臺幣壹拾捌萬肆仟元為被告供擔保後，
得假執行。
原告其餘假執行之聲請駁回。
    事實及理由
壹、程序部分：
一、按訴狀送達後，原告不得將原訴變更或追加他訴，但擴張或
    減縮應受判決事項之聲明、請求之基礎事實同一者，不在此
    限，民事訴訟法第255條第1項第2款、第3款定有明文。查原
    告起訴時原聲明係請求：被告應給付原告新臺幣(下同)550,
    000元，及其中532,068元自民國100年4月14日起至清償日止
    ，按年利率6.5%計算之利息，暨按前開利率20%計算之違約
    金。嗣於訴訟進行中，原告曾捨棄違約金之請求，並改自本
    件起訴狀繕本送達被告之翌日起計算利息(見本院卷第48頁
    ），惟於111年3月23日原告再主張上揭起訴時之聲明，分別
    屬於減縮及擴張應受判決事項之聲明（見本院卷第81頁），
    且請求之基礎事實均屬同一，合於前揭規定，應予准許。
二、被告經合法通知，未於言詞辯論期日到場，核無民事訴訟法
    第386條各款所列情形，爰依原告之聲請，由其一造辯論而
    為判決。
貳、實體部分：
一、原告主張：原告原名中國產物保險股份有限公司，於95年6
    月27日更名為兆豐產物保險股份有限公司。被告前向訴外人
    台新國際商業銀行股份有限公司（下稱台新銀行）借款550,
    000元，約定利息按週年利率6.5%計算，逾期付款或到期未
    履行債務時，自逾期之日起6個月以內者另按約定利率10%，
    逾6個月以上者，其逾6個月部分按約定利率20%計付違約金
    。又台新銀行與原告訂定消費者貸款信用保險契約，如借款
    人屆期不為清償，則由原告負理賠之責，且於台新銀行收到
    理賠款之同時，台新銀行將其對借款人之全部債權併同債權
    文件影本轉讓與原告。詎被告未依約按期清償本金及利息，
    台新銀行乃依保險契約向原告請求理賠，因台新銀行包括本
    金532,068元、利息19,021元等損失高於保額上限即550,000
    元，原告因此賠付台新銀行保額上限550,000元後，台新銀
    行即將其對於被告上開債權讓與原告。另原告雖曾以票據關
    係取得之本票裁定數次聲請對被告之財產為強制執行，並於
    101年12月起至109年11月止，共計執行受償285,189元，經
    扣抵執行費4,256元，所餘280,933元僅相當抵充計至100年4
    月13日之利息及違約金。是以，原告併以本件起訴狀繕本送
    達向被告為債權讓與通知，爰依保險法第53條第1項規定、
    消費借貸及債權讓與之法律關係，請求被告給付所欠金額及
    利息等語。並聲明：被告應給付原告550,000元，及其中532
    ,068元自100年4月14日起至清償日止，按年利率6.5%計算之
    利息，暨按前開利率20%計算之違約金；原告願供擔保，請
    求准予假執行。
二、被告經合法通知，未於言詞辯論期日到場，亦未提出書狀作
    何聲明或陳述。
三、得心證之理由：
(一)原告主張被告向訴外人台新銀行借款550,000元，其依消費
    者貸款信用保險契約給付台新銀行，因而受讓對被告之債權
    ，及被告共於強制執行程序中清償本件債務285,189元等事
    實，業據其提出與所述相符之經濟部函、信用貸款申請書、
    本票、債權移轉證明書、信貸-回復型保險理賠金額計算表
    、臺灣臺中地方法院民事執行處109年12月11日中院麟民執1
    07司執寅字第120538號通知、第三人陳報扣押薪資債權或聲
    明異議狀等為證(見本院卷第13頁至第22頁、第41頁至第43
    頁)，並有本院依職權向台新銀行查調之理賠資料(見本院卷
    第35頁至第37頁)及臺灣臺中地方法院107年度司執字第1205
    38號強制執行案卷核閱無訛。而被告經合法通知，迄未到場
    爭執，亦未提出書狀作何有利於己之聲明、陳述或證據以供
    本院審酌，本院依調查證據之結果及斟酌全辯論意旨，堪信
    原告之主張為真實。
(二)惟按清償人所提出之給付，應先抵充費用，次充利息，次充
    原本。其依前二條之規定抵充債務者，亦同，民法第323條
    定有明文，至於違約金之性質則與利息不同，民法既無違約
    金儘先抵充之規定，其抵充之順序，應在原本之後。是除當
    事人另有特別約定外，債權人尚難以違約金優先於原本抵充
    而受清償(最高法院110年度台上字第3319號判決意旨參照)
    查原告並未舉證證明兩造間有違約金應先於本金抵充之規定
    ，則被告清償之金額應依前揭規定及最高法院判決意旨，依
    序抵充執行費用、利息、本金、違約金。再查，原告對被告
    之債權總額為550,000元及其中本金532,068元部分，自93年
    6月22日起至93年12月21日止，按周年利率6.5%計算之利息
    ，暨按該利率10%計算之違約金（即相當於周年利率0.65%之
    違約金；6.5%×10%）；以及本金532,068元部分，自93年12
    月22日起至清償日止，按周年利率6.5%計算之利息，暨按該
    利率20%計算之違約金（相當於周年利率1.3%之違約金；6.5
    %×20%）。被告經強制執行程序清償之285,189元先抵充執行
    費用4,256元後剩餘之280,933元，尚足抵充自93年6月22日
    至101年8月2日之利息280,844元，及101年8月3日利息中之8
    9元（利息計算如附表所示），本金、違約金部分則因利息
    未抵充完畢而未受清償。故原告請求自100年4月14日至101
    年8月2日之利息部分，因業經被告清償而無理由，且原告得
    請求之金額中應另行減除被告已清償之89元。至其請求自10
    0年4月14日起至清償日止之違約金，則未逾得請求之範圍而
    有理由。
(三)綜上所述，經抵充被告清償之金額後，原告依消費借貸、保
    險代位及債權讓與之法律關係，請求被告給付549,911元（5
    50,000-89）及其中532,068元部分自101年8月3日起至清償
    日止，按周年利率6.5%計算之利息，及自100年4月14日起至
    清償日止，按周年利率1.3%計算之違約金，為有理由，應予
    准許，逾此範圍之請求，則屬無據，應予駁回。
四、原告陳明願供擔保，聲請宣告假執行，經核其勝訴部分，合
    於法律規定，爰酌定相當之擔保金額宣告之，至原告敗訴部
    分，其假執行之聲請失其依據，應予駁回。
五、訴訟費用負擔之依據：原告敗訴部分甚微，依民事訴訟法第
    79條規定命由被告負擔。　
中　　華　　民　　國　　111 　年　　4 　　月　　7 　　日
　　              民事第一庭  審判長法  官  李珮瑜
　　                                法  官  楊明箴
　　                                法  官  李宇璿
以上正本係照原本作成。
如對本判決上訴，須於判決送達後 20 日內向本院提出上訴狀。
如委任律師提起上訴者，應一併繳納上訴審裁判費。　　 
中　　華　　民　　國　　111 　年　　4 　　月　　7 　　日
                                    書記官  王恬如